---
title: "Sistemos ggplot2 pagrindai"
subtitle: "Estetinis išdėstymas"
output: html_notebook
editor_options: 
  chunk_output_type: inline
---


```{r setup}
library(tidyverse)

knitr::opts_chunk$set(fig.height = 3, fig.width = 6)

Sys.setlocale(locale = "Lithuanian")
```

Estetinis išdėstymas
============================================================================= 

Klases išdėstome spalvų skalėje
----------------------------------------------------------------------------- 

```{r}
 ggplot(data = mpg) + 
    geom_point(mapping = aes(x = displ, y = hwy, color = class)) 
# Legenda pridedama automatiškai
```

Klases išdėstome dydžių skalėje
----------------------------------------------------------------------------- 

```{r}
ggplot(data = mpg) + 
     geom_point(mapping = aes(x = displ, y = hwy, size = class)) 
```

Kitos skalės išdėstymui
----------------------------------------------------------------------------- 

```{r}
# alpha – permatomumo skalė
ggplot(data = mpg) + 
    geom_point(mapping = aes(x = displ, y = hwy, alpha = class)) 
# alpha - permatomumas
```
```{r}
# shape – formų skalė
 ggplot(data = mpg) +
   geom_point(mapping = aes(x = displ, y = hwy, shape = class)) 
# Braižoma iki 6 formų tik 
```

Estetinių savybių parinkimas rankiniu būdu
----------------------------------------------------------------------------- 

```{r}
ggplot(data = mpg) + 
     geom_point(mapping = aes(x = displ, y = hwy), color = "blue") 
# color išimame iš funkcijos, nuspalvimai visi taškai 
```

Kaip nurodyti spalvas?
# skaičiai nurodo atspalvius
----------------------------------------------------------------------------- 
Spalvų kodų parinkimas:
https://www.w3schools.com/colors/colors_picker.asp



Užduotys: estetinis išdėstymas
----------------------------------------------------------------------------- 

1. Kur kode klaida? Kodėl taškai ne mėlyni? Ištaisykite.

```{r}
ggplot(data = mpg) + 
  geom_point(mapping = aes(x = displ, y = hwy), color = "blue")
# blue iskelti uz skliausteliu
```

2. Kurie lentelės `mpg` kintamieji yra kategoriniai? Kurie – tolydieji? (Užuomina: `?mpg`). Kaip tai pamatyti atspausdinus `mpg`?

```{r}
?mpg
# manufacturer - kategorinis
# model - kategorinis
# displacement - kiekybinis tolydusis
# year - kiekybinis dikretusis
# number of cylinders - kiekybinis diskretusis
```

3. Pasirinkite tolydųjį kintamąjį ir atidėkite jo reikšmes šiose skalėse: `color`, `size`, `shape`. 

```{r}
ggplot(data = mpg) + 
  geom_point(mapping = aes(x = displ, y = hwy), color = "blue")

#ggplot(data = mpg) + 
  #geom_point(mapping = aes(x = displ, y = cty), size = "hwy")

ggplot(data = mpg) + 
  geom_point(mapping = aes(x = displ, y = hwy), shape = "year")

```

4. Kuo šių estetikos elementų (`color`, `size`, `shape`) išdėstymas skiriasi, jei atidedame *kategorinį* vs. *tolydųjį* kintamąjį? 


```{r}
ggplot(data = mpg) + 
  geom_point(mapping = aes(x = class, y = hwy), color = "blue")

ggplot(data = mpg) + 
 geom_point(mapping = aes(x = class, y = cty), shape = "fl")

ggplot(data = mpg) + 
 geom_point(mapping = aes(x = class, y = trans), size = "cty")
```


5. Ką daro estetikos elementas `stroke`? Su kuriomis formomis jis veikia? (Užuomina: naudokite `geom_point`).

```{r}
ggplot(data = mpg) + 
 geom_point(mapping = aes(x = displ, y = cty), stroke = 4)
# Naudotis help butinai. Stroke - taškų dydis


```


6. Kas nutinka, jei naudojate kelias skales (pvz., `color`, `size`) su keliais skirtingais kintamaisiais?

```{r}
# Kelios skalės sudedamos į dvi legendas
ggplot(data = mpg) + 
  geom_point(mapping = aes(x = displ, y = hwy), color = "blue") +
 geom_point(mapping = aes(x = cyl, y = hwy), shape = "year")

```

7. Kas nutinka, jei to paties kintamojo reikšmes atidedate keliose skirtingose skalėse (tarkime, `color` ir `shape`)?

```{r}
# Sudedama į vieną legendą
ggplot(data = mpg) + 
  geom_point(mapping = aes(x = displ, y = hwy), color = "blue", shape = "year")
```

8. Kas nutinka, jei su tam tikra skale susiejate ne konkretaus kintamojo pavadinimą (pvz., `aes(colour = displ)`), o kokį nors veiksmą su tuo kintamuoju, tarkime `aes(colour = displ < 5)`?

```{r}
# Galima rašyti. 
#ggplot(data = mpg) + 
  #geom_point(mapping = aes(color = as.factor(displ))

```

9. Nubraižykite grafiką ir jame rankiniu būdu parinkite spakvas naudodami:
    * spalvų pavadinimus (rašyti kabtėse);
    * šešioliktainius kodus (rašyti kabutėse);
    * spalvų numerius tarp 1 ir 8, be kabučių.
    
```{r}
ggplot(data = mpg) + 
  geom_point(mapping = aes(x = displ, y = hwy), color = "green")

```
```{r}
ggplot(data = mpg) + 
  geom_point(mapping = aes(x = displ, y = hwy), color = 7)

```
```{r}
ggplot(data = mpg) + 
  geom_point(mapping = aes(x = displ, y = hwy), color = 4)

```
```{r}
ggplot(data = mpg) + 
  geom_point(mapping = aes(x = displ, y = hwy), color = "#8B008B")

```

